臺灣臺中地方法院刑事判決　　　　　　　　　　　　九十二年度訴字第二六一二號
　　公　訴　人　臺灣臺中地方法院檢察署檢察官
　　被　　　告　丁○○
右列被告因常業詐欺案件，經檢察官提起公訴（九十二年度偵字第一六六四六號），
本院判決如左：
    主  文
丁○○幫助共同連續意圖為自己不法之所有，以詐術使人將本人之物交付，處有期徒
刑伍月，如易科罰金，以參佰元折算壹日。
    事  實
一、丁○○於民國（下同）九十年十月十一日，在臺中民權路區郵局以自己名義申請
    帳號為000000－0號之存款往來戶使用。丁○○雖預見一般人購買他人金
    融帳戶使用常與財產犯罪密切相關，且取得他人存摺之目的往往在於收取贓款及
    掩飾犯行不易遭人追查，又對於提供帳戶雖無引發他人萌生犯罪之確信，但仍以
    縱若有人持以犯罪亦無違反其本意之幫助犯意，而於九十一年八月間之不詳時、
    地，將前開帳戶存摺等資料提供予自稱康才華等人之詐騙集團不詳姓名之成員，
    以此方式幫助他人犯罪。嗣「康才華」、「林淑方」、「胡家棟」、「鍾冠玉」
    之不詳姓名成年男女，共同基於意圖為自己不法所有之概括犯意聯絡組成之詐欺
    犯罪集團，由「康才華」於九十一年八月十二日上午八時三十分許，打電話至丙○○處住，向丙○○偽稱：「其係高新銀行專員，你中了港幣二十五萬元，合計
    新台幣（下同）約一百一十一萬二千五百元，惟要扣除稅金百分之十五，如要入
    會員另繳三十一萬元，另可向公司會計林淑方接洽」，丙○○不宜有他，隨即撥
    打電話與自稱「林淑方」之人接洽，「林淑方」乃偽稱：「要繳稅金有二方式，
    一為直接付清十六萬元，一為先付七萬元，等拿到獎金再匯九萬元至高新銀行」
    ，丙○○乃陷於錯誤，於同日十一時四十三時許，先依「林淑方」指示將七萬元
    一千元匯入乙○○（業經臺灣臺中地方法院檢察署以九十一年度偵字第一七九五
    一號起訴）於八十八年四月八日向臺中市○○路郵局所開立帳號○一四○六七─
    九號之帳戶內，匯款後丙○○以電話和自稱該公司主任之「胡家棟」聯絡，「胡
    家棟」偽稱要領彩金須先入會，會費七萬元，丙○○又匯款七萬元至甲○○臺中
    工業區郵局地○一四三五二─○號之帳戶內，丙○○匯款後，「胡家棟」乃向丙○○再偽稱：「係要求匯入港幣七萬元非新台幣」，而再度要求丙○○匯入差額
    二十四萬元至甲○○（已審結）上開帳戶內，丙○○復依指示匯入後，自稱主任
    之「胡家棟」乃向丙○○詐稱彩金將於同日十六時許匯入丙○○帳戶，約二十分
    鐘許，自稱彩券部主任「鍾冠玉」打電話給丙○○偽稱：「你被香港六合彩篩選
    到，會長幫你下注，下注號碼為四九、二六、十四、○七，你於八月十四號核對
    自由時報第十四版左下角，即可知是否得獎？」，並要求丙○○匯香港六合彩下
    注賭資十萬元至丁○○上開臺中民權路郵局第一七六八二六─二號帳戶（下簡稱
    系爭帳戶）內，丙○○再度依約匯款。丙○○於同年八月十四日核對後又中了香
    港六合彩二千八百五十萬元，「鍾冠玉」乃要求丙○○需再匯款五十九萬元，嗣
    因丙○○察覺有異乃報警，為警於九十一年九月十一日九時許，趁乙○○前往臺
    中市○○路郵局辦理結清上開帳戶時當場查獲，另經臺灣臺中地方法院檢察署調
    閱甲○○、丁○○帳戶資金明細後發現上情。
二、案經臺灣臺中地方法院檢察署檢察官自動檢舉偵查起訴。
    理  由
一、訊據被告丁○○固坦承於九十年十月十一日向臺中民權路郵局開立帳號第一七六
    八二六─二號之郵局帳戶，分別於九十年十二月八日、九十一年六月六日向郵局
    辦理存簿、金融卡之掛失，再申請補發存簿、提款卡，又於九十一年三月二十二
    日、九十一年七月三十一日向郵局辦理申請、變更使用電話語音服務等情，惟矢
    口否認有將存摺、提款卡及密碼提供予不法詐欺集團使用之犯行，辯稱：上開帳
    戶係伊用來存薪水所用，他雖然有去申請電話語音，但他從未使用該項系統，另
    存簿及提款卡係伊於九十一年八月間所遺失，伊並未交給他人作為詐欺取財之用
    等語。惟查：
（一）系爭帳戶為被告丁○○所申請開立，且被告丁○○分別於上揭時日向郵局辦理
      存簿、金融卡之掛失及申請、變更使用語音電話服務等情，有臺中民權路郵局
      九十三年三月三日中管字第0932100405號函檢送之立帳申請書、申請變更帳戶
      申請書、身分證影本各一份、使用電話語音服務申請書、掛失止付申請書各二
      份在卷可稽（見本院卷第六九至七五頁）。而本件被害人丙○○受詐欺先後匯
      款七萬元一千元入另案被告乙○○之帳戶內、七萬元、二十四萬元至同案被告
      甲○○之帳戶內，復又匯入十萬元至被告丁○○之前開帳戶內之事實，除據被
      害人丙○○於警詢、本院審理時指述甚詳（見臺灣臺中地方法院檢察署九十一
      年度偵字第一七九五一號影印卷第十至十四頁、本院卷第一○三至一○五頁）
      ，亦有匯款人丙○○受款人乙○○、甲○○、丁○○之郵政國內匯款執據四紙
      （見前開偵查影印卷第一一九至一二二頁）及臺中民權路郵局九十三年三月三
      日中管字第0932100405號函檢送之帳戶歷史清單乙份附卷足憑（見本院卷第七
      六、七七頁以下），是「康才華」等不法詐欺集團份子確有以被告所申請開立
      之臺中民權路帳戶為詐欺取財犯行供作被害人匯款往來之用無訛。
（二）被告丁○○固辯稱：系爭帳戶係伊用來存薪水所用等語，然而，系爭帳戶經被
      告丁○○於九十年十月十一日申請開戶以降，僅於九十一年三月七日存入一筆
      五萬元之現金，惟該筆金額旋於九十一年三月十三日、十五日即提領完畢，其
      餘時日該帳戶均僅有被告丁○○當初開戶時所存入之一百元，直至九十一年六
      月六日始再有一筆二百元之存款外，並無任何交易紀錄，亦未見及被告所稱薪
      資入帳之資料，有臺中民權路郵局九十三年三月三日中管字第0932100405號函
      檢送之帳戶歷史清單乙份附卷足憑（見本院卷第七六、七七頁以下），誠難謂
      被告所稱該帳戶係伊存薪資所用之辯詞為真。再參以被告對系爭帳戶使用之實
      際情況，難謂頻繁，自無須將顯少使用之存簿隨身攜帶，途增遺失之風險及重
      新申請之煩累，且被告既自承從未使過電話語音系統，然被告卻分別於九十年
      十二月八日、九十一年六月六日向郵局辦理存簿、金融卡之掛失，並重新申請
      補發存簿、提款卡，又於九十一年三月二十二日、九十一年七月三十一日向郵
      局辦理無須使用之申請、變更使用電話語音服務等情，實悖於常理。又以被告
      丁○○在系爭帳戶存款餘額僅一百元之情形下即有前開二次重新申辦存簿及提
      款卡之記錄，應認其對於個人所有之金融帳戶等重要資料之保管及使用應有相
      當之認識，自應善加保管所重新申請之存簿及提款卡，加以被告所辯稱帳戶遺
      失之九十一年八月間之前，又於九十一年七月三十一日甫辦妥更換印鑑及密碼
      之手續，但其後對於存簿及提款卡再度遺失時卻辯稱：因存簿中無大筆金額，
      故未有任何報案或申辦掛失止付之補救措施等語，自與被告丁○○往日之舉措
      大相逕庭，凡此種種，均顯與事理常情有違，亦與吾人日常生活中之一般經驗
      法則不符。再以帳戶存摺、提款卡遺失者若至金融機構辦理掛失止付，詐欺集
      團將無法提領詐得金額，且詐欺集團若未得原帳戶所有人同意而加以使用，則
      詐得金額亦有可能被原帳戶所有人提領一空，是詐欺集團衡情均不致以遺失之
      帳戶來做為詐騙被害人之出入往來，是被告辯稱系爭帳戶存摺曾經遺失，但其
      並未將該帳戶出賣或出租予他人，亦不知為何系爭帳戶會遭不法詐欺集團利用
      為贓款往來之用等語，自俱無可採。基此，被告前開辯詞，實不足採信，故系
      爭帳戶之存簿及提款卡應為被告以不詳方法交由該姓名年籍不詳之「康才華」
      詐欺集團成員所取得一節，足堪認定。
（三）按刑法上之故意，分為直接故意（確定故意）與間接故意（不確定故意），「
      行為人對於構成犯罪之事實，明知並有意使其發生者」為直接故意；又「行為
      人對於構成犯罪之事實，預見其發生而其發生並不違背其本意者」為間接故意
      ，刑法第十三條第一項、第二項定有明文。茲衡諸常情，今日一般人至金融機
      關開設帳戶使用，係極為方便容易且迅速之事，苟有使用金融存款帳戶之正當
      用途，自以使用其本人或可信賴之親友申請之帳戶，最為便利安全，始可避免
      帳戶名義人反悔或心存歹念，利用通知掛失止付、變更存戶印鑑圖章或換摺之
      方式，將帳戶內之款項領走一空，反致使用帳戶人蒙受損失，故苟非意圖以他
      人之帳戶從事不法用途，並藉以逃避查緝，自無花費金錢或以其他方法向無相
      當信賴關係之陌生人取得帳戶使用之理，且近年來以假貸款真詐財之犯罪類型
      層出不窮，該等犯罪，多數均係利用他人帳戶作為詐欺所得財物之出入帳戶，
      業經媒體廣為披載，是依一般人通常之知識、智能及經驗，均已詳知向陌生人
      購買、承租或其他方法取得帳戶者，多係欲藉該帳戶取得不法犯罪所得，且隱
      匿帳戶內資金之實際取得人之身分，以逃避追查，則被告丁○○係成年且有智
      識之人，對此亦應知之甚詳，自難諉稱不知，故被告丁○○對於交付系爭帳戶
      之存簿及提款卡予該姓名年籍不詳之「康才華」詐欺集團成員，將可能被用來
      作為詐欺取財等非法用途上，應有所預見，且不違背其本意。是以，被告丁○○猶仍提供其所有上開郵局帳戶予該名年籍不詳之「康才華」詐欺集團成員使
      用，當堪認被告丁○○亦有容任或允許該成年女子將被告丁○○所有系爭帳戶
      作為詐欺取財之匯款指定帳戶使用，準此，被告丁○○顯有幫助詐欺取財之不
      確定故意存在，應堪認定。
（四）再按刑法上之幫助犯，係指以幫助之意思，對於正犯資以助力，而未參與實施
      犯罪之行為者而言。查被告丁○○將其所有之系爭帳戶提供予該名年籍不詳之
      「康才華」詐欺集團成員作為詐欺取財之匯款指定帳戶，乃係基於幫助該姓名
      年籍不詳之「康才華」詐欺集團成員詐欺取財之不確定故意，而被告丁○○提
      供系爭帳戶予姓名年籍不詳之「康才華」詐欺集團成員之行為，要屬詐欺取財
      構成要件以外之行為，則被告丁○○應屬以幫助之意思，參與詐欺取財構成要
      件以外之行為，應以詐欺取財之幫助犯論。綜上所述，被告丁○○空言否認幫
      助詐欺取財之犯行，核屬事後卸責之詞，不足採信。準此，本件事證明確，被
      告丁○○右揭犯行，堪予認定。
二、第按：
（一）前開自稱「康才華」、「林淑方」、「胡家棟」、「鍾冠玉」之不詳姓名成年
      男女所組成之詐欺犯罪集團，以電話佯稱中獎之方式，引誘被害人丙○○陷於
      錯誤，而依渠等之指示先後四次匯款共計四十八萬一千元至指定帳戶內，是前
      開自稱「康才華」、「林淑方」、「胡家棟」、「鍾冠玉」之不詳姓名成年男
      女所為，係連續犯刑法第三百三十九條第一項之詐欺取財罪。自稱「康才華」
      、「林淑方」、「胡家棟」、「鍾冠玉」之不詳姓名成年男女間，就連續詐欺
      取財犯行，有犯意聯絡及行為分擔，為共同正犯。
（二）被告丁○○基於幫助不法詐欺集團成員向他人詐欺取財之不確定故意，將前述
      臺中民權路郵局第一七六八二六─二號存簿儲金帳戶等資料提供詐財之用，核
      其所為，係犯幫助犯刑法第三百三十九條第一項之共同連續詐欺取財罪，並應
      依刑法第三十條第二項之規定減輕其刑。
（三）公訴人雖認渠等自稱「康才華」、「林淑方」、「胡家棟」、「鍾冠玉」、之
      不詳姓名成年男女等人所為，係犯刑法第三百四十條之常業詐欺取財罪，惟查
      ，依公訴人起訴之犯罪事實可知，本件僅有被害人丙○○一人出面指證被害事
      實，因施詐匯款之金額總計為四十八萬餘元，能否遽認「康才華」等人有以詐
      欺取財所得，恃以維生之常業犯行，已非無疑；況自稱「康才華」、「林淑方
      」、「胡家棟」、「鍾冠玉」之不詳姓名成年男女，均無法傳喚到庭，渠等就
      以前述方式詐騙取得之財物，是否供作生活之資，而有恃以為生之意思，亦無
      法查證，而屬不明。準此，依現存事證顯尚無法認定「康才華」等人係犯刑法
      第三百四十條之常業詐欺罪，是被告丁○○所為，亦無法成立幫助常業詐欺罪
      。
（四）復按刑法上之故意，以行為人對於構成犯罪之事實，包括犯罪客體、行為、結
      果等均有具體確定認識，並有意使其發生者為確定故意，而行為人對於構成犯
      罪之事實，雖無具體確定認識，然已預見其發生，而其發生不違背其本意者，
      則為不確定故意。又行為人基於幫助他人犯罪之意思，為促成他人犯罪而為犯
      罪構成要件以外之行為，為幫助犯。本件公訴人另認被告丁○○與前開「康才
      華」等人間，就常業詐欺犯行俱有犯意聯絡與行為分擔，應成立共同正犯，然
      本院經查並無被告丁○○實際參與常業詐欺犯罪構成要件行為之實據，亦無證
      據顯示被告丁○○與不法詐欺集團成員間有何共同為犯罪之謀議之情形，而依
      公訴人所起訴之犯罪事實，亦僅被害人丙○○一人出面指證被害事實，被告丁○○參與提供取得詐欺取財犯罪所得款項工具，對此犯行施以助力，為詐欺取
      財罪構成要件以外之行為，應以詐欺取財罪之幫助犯論之，是公訴人此部分所
      指應有誤認，其起訴法條顯有未洽，惟其社會基本事實同一，本院自應予審理
      ，並變更其起訴法條。
（五）爰審酌被告得以知悉所提供之帳戶將有可能遭人供做詐欺取財之工具，竟任將
      將其所有之帳戶交付予不法份子使用，非惟幫助詐騙者遂行詐財目的，同時使
      詐財者得以隱匿其真實身分，降低遭查獲之風險，助長犯罪之猖獗，破壞社會
      秩序甚鉅，兼考量被害人因遭詐騙之款項達四十八萬餘元，且被告犯後拒不坦
      承犯行，飾詞卸責等等一切情狀，量處如主文所示之刑，併諭知易科罰金之折
      算標準。
據上論斷，應依刑事訴訟法第二百九十九條第一項前段、第三百條，刑法第第三十條
第二項、第二十八條、第三百三十九條第一項、第四十一條第一項前段，罰金罰鍰提
高標準條例第一條前段、第二條，判決如主文。
中      華      民      國      九十三    年      四      月     三十   日
                                  臺灣臺中地方法院刑事第十二庭
                                      審判長法  官  吳  進  發
                                            法  官  莊  深  淵
                                            法  官  劉  兆  菊
右正本證明與原本無異。
如不服本判決應於收受送達後十日內向本院提出上訴書狀，其未敘述上訴之理由者並
得於提起上訴後十日內向本院補提理由書（均須按他造當事人之人數附繕本）。
                                            書記官
中      華      民      國      九十三   年       四      月   三十    日
附錄論罪科刑法條
刑法第三百三十九條第一項
意圖為自己或第三人不法之所有，以詐術使人將本人或第三人之物交付者，處五年以
下有期徒刑、拘役或科或併科一千以下罰金。
刑法第三十條
幫助他人犯罪者，為從犯。雖他人不知幫助之情者，亦同。
從犯之處罰，得按正犯之刑減輕之。
